【裁判字號】    95,易,740
【裁判日期】    950811
【裁判案由】    妨害公務
【裁判全文】
臺灣彰化地方法院刑事判決               95年度易字第740號
公  訴  人  臺灣彰化地方法院檢察署檢察官
被      告  丙○○
上列被告因妨害公務案件，經檢察官提起公訴（九十五年度偵字
第四五四九號），被告於準備程序中就被訴事實為有罪之陳述，
經告知簡式審判程序之旨，並聽取公訴人、被告之意見後，由本
院合議庭裁定由受命法官獨任進行簡式審判程序，判決如下：
    主  文
丙○○對於公務員依法執行職務時，施強暴，累犯，處有期徒刑
陸月，如易科罰金，以參佰元折算壹日。
    犯罪事實
一、丙○○前曾有違反麻醉藥品管理條例、毒品危害防制條例等
    前科，又於民國九十年六月十四日，因違反毒品危害防制條
    例案件，經本院以九十年度訴字第四五九號判處應執行有期
    徒刑一年二月（施用第一級毒品十月、施用第二級毒品六月
    ，二罪併定），經送監執行於九十二年六月三十日因縮刑期
    滿執行完畢，並於翌日即九十二年七月一日出監。猶不知警
    惕，適於九十五年五月十一日下午一時四十分許，在彰化縣
    竹塘鄉○○路○段二九六號衛生所前，因騎乘車牌號碼ＲＶ
    六－三０五號輕型機車未戴安全帽，而為身穿警察制服之警
    員甲○○、乙○○二人所攔檢之際，丙○○因恐被警查獲其
    身上所攜帶之安非他命及玻璃吸食器（所涉毒品案件由本院
    另案審結），而意欲逃離現場，以規避盤查，竟以推打、齒
    咬等暴力強暴方式，對執勤員警施以攻擊，致甲○○身體受
    有右手掌、左前臂擦傷等傷害，乙○○身體受有左手食指遭
    咬傷、右手肘挫傷等傷害（均未據提出告訴）。
二、案經彰化縣警察局移送臺灣彰化地方法院檢察署檢察官偵查
    起訴。
    理  由
一、上揭犯罪事實業據被告丙○○於本院審理時坦承不諱，並有
    警員甲○○、乙○○二人所製作之職務報告書二份及警員甲○○、乙○○二人之診斷證明書二紙附卷可稽，足認被告之
    自白與事實相符，堪予採信。另警察任務為依法維持公共秩
    序，保護社會安全，防止一切危害，促進人民福利，且警察
    有依法執行搜索、扣押、拘提及逮捕之職權，警察法第二條
    、第九條第四款分別定有明文，而警察為履行法定任務而為
    一切必要之行為，均不失為其依法令執行公務之內容，是本
    件保安隊警員甲○○、警員乙○○二人駕駛巡邏車穿著警察
    制服依法執行攔檢騎機車未戴安全帽之被告丙○○，自係屬
    依法執行職務無誤。本件事證明確，被告犯行洵堪認定。
二、查我國刑法於九十四年二月二日修正公布，九十五年七月一
    日施行（下稱新法；修正前刑法下稱舊法）後，依最高法院
    九十五年度第八次刑事庭會議決議之決議內容，有關新舊法
    之適用原則摘要如下：
  (一)新法第二條第一項之規定，係規範行為後法律變更所生新舊
    法律比較適用之準據法，於新法施行後，應適用新法第二條
    第一項之規定，為「從舊從輕」之比較。
  (二)基於罪刑法定原則及法律不溯及既往原則，行為之處罰，以
    行為時之法律有明文規定者為限，必行為時與行為後之法律
    均有處罰之規定，始有新法第二條第一項之適用。
  (三)比較時應就罪刑有關之共犯、未遂犯、想像競合犯、牽連犯
    、連續犯、結合犯，以及累犯加重、自首減輕暨其他法定加
    減原因（如身分加減）與加減例等一切情形，綜其全部罪刑
    之結果而為比較。
  (四)新法第三十三條第五款規定罰金刑為新臺幣一千元以上，以
    百元計算之，新法施行後，應依新法第二條第一項之規定，
    適用最有利於行為人之法律。
  (五)易科罰金之折算標準，新法施行後，應依新法第二條第一項
    之規定，適用最有利於行為人之法律。
三、核被告丙○○所為，係犯刑法第一百三十五條第一項之對於
    公務員依法執行職務時施強暴罪。本件被告行為後，刑法關
    於累犯、易科罰金及主刑罰金刑等規定均有修正，依前揭最
    高法院九十五年度第八次刑事庭會議決議內容，應綜其全部
    罪刑之結果而為比較後，始得判斷應適用新法或舊法，經本
    院為如附表所示之比較後，認本件依刑法第二條第一項前段
    ，就以下累犯、易科罰金及主刑罰金刑等適用，應依舊法。
    又被告對警員甲○○、乙○○二位公務員依法執行職務時，
    當場對渠二人施以強暴，惟按妨害公務罪章保護之法益乃國
    家公權力之適正執行，縱使施暴對象亦係針對二名員警為之
    ，仍應認屬侵害單一之國家法益，僅成立單純一罪。末查被
    告前曾於九十年六月十四日，因違反毒品危害防制條例案件
    ，經本院以九十年度訴字第四五九號判處應執行有期徒刑一
    年二月（施用第一級毒品十月、施用第二級毒品六月，二罪
    併定），經送監執行於九十二年六月三十日因縮刑期滿執行
    完畢，並於翌日即九十二年七月一日出監，有臺灣高等法院
    被告前案紀錄表、在監在押全國紀錄表及臺灣彰化地方法院
    檢察署刑案資料查註紀錄表各一份在卷可稽，其於受有期徒
    刑執行完畢後，五年以內再犯本件有期徒刑以上之罪，為累
    犯，應依修正前刑法第四十七條之規定加重其刑。爰審酌被
    告平日之素行、犯罪之動機、目的乃為避免逮捕、手段、對
    國家公權力之執行所生危害之程度甚巨及犯罪後坦承犯行態
    度尚屬良好，且亦與警員甲○○、乙○○二人達成和解（有
    彰化縣彰化市調解委員會調解書一紙附卷可參）等一切情狀
    ，量處如主文所示之刑，並諭知易科罰金之折算標準，以示
    懲儆。
據上論斷，應依刑事訴訟法第二百七十三條之一第一項、第二百
九十九條第一項前段，刑法第二條第一項前段、第一百三十五條
第一項、修正前第四十七條、第四十一條第一項前段，罰金罰鍰
提高標準條例第一條前段、修正刪除前罰金罰鍰提高標準條例第
二條，判決如主文。
本案經檢察官洪英丰到庭執行職務。
中    華    民    國  九十五  年    八    月    十一  日
                  刑事第二庭    法  官  許旭聖
以上正本證明與原本無異。
如不服本判決，應於判決送達後十日內，向本院提出上訴狀（須
附繕本），上訴於臺灣高等法院臺中分院。
中    華    民    國  九十五  年    八    月    十一  日
                                書記官  黃幼華
附錄論罪科刑法條
刑法第一百三十五條第一項：
對於公務員依法執行職務時，施強暴脅迫者，處三年以下有期徒
刑、拘役或三百元以下罰金。
附    表  ：
┌──┬─────┬─────────────────────────┐
│編號│修正事項  │  以各別修正事項討論新、舊法之比較適用            │
├──┼─────┼─────────────────────────┤
│ 一 │易科罰金部│刑法第四十一條第一項前段關於得易科罰金之規定，修正│
│    │分        │前係以「因身體、教育、職業、家庭之關係或其他正當事│
│    │          │由，執行顯有困難」為其要件，新法則刪除此要件，修正│
│    │          │理由說明上述規定限制過嚴，欠缺彈性，與易科罰金制度│
│    │          │旨在救濟短期自由刑流弊之旨趣不符，且刪除該要件後使│
│    │          │檢察官得視具體個案審酌宜否易科罰金，更符告易科罰金│
│    │          │制度之意旨。另修正前刑法第四十一條第一項前段配合罰│
│    │          │金罰鍰提高標準條例第二條（現已刪除）之規定，係以「│
│    │          │銀元三百元即新臺幣九百元折算一日」為易科罰金之折算│
│    │          │標準，至修正後之刑法第四十一條第一項乃係以「新臺幣│
│    │          │一千元、二千元或三千元折算一日」為易科罰金之折算標│
│    │          │準。而觀諸歷年來之實務運作情形，在法院宣告易科罰金│
│    │          │折算標準之案件，檢察官執行時乃以准予易科罰金為原則│
│    │          │，不准易科罰金為例外，是以比較修法前後之規定，應認│
│    │          │修正後刑法第四十一條第一項前段提高易科罰金之折算標│
│    │          │準之適用，對於行為人而言較為不利，依刑法第二條第一│
│    │          │項前段之規定，應適用舊法之規定。                  │
├──┼─────┼─────────────────────────┤
│ 二 │主刑罰金刑│刑法第三十三條第五款有關罰金刑部分，在新法部分係規│
│    │部分      │定為罰金：新臺幣一千元以上，以百元計算之。而舊法時│
│    │          │則係規定為罰金：一元以上。經比較修法前後之規定，應│
│    │          │認修正前刑法第三十三條第五款之規定，對行為人有利。│
├──┼─────┼─────────────────────────┤
│ 三 │累犯部分  │刑法第四十七條有關累犯之規定，修正後刑法第四十七條│
│    │          │第一項限制以故意再犯者為限，方成立累犯，而本件被告│
│    │          │之妨害公務犯行本即屬「故意」再犯，故修法前後之規定│
│    │          │，對本件被告累犯之認定，不生任何影響，依刑法第二條│
│    │          │第一項前段之規定，認仍應適用修正前刑法第四十七條之│
│    │          │規定。                                            │
├──┴─────┴─────────────────────────┤
│總結：本案經綜合前開結果，認仍應適用舊法之規定。                    │
└──────────────────────────────────┘


司法院資訊處製作；財團法人民間司法改革基金會備份。
